臺灣高等法院臺南分院民事裁定
111年度再抗字第2號
再審聲請人  蔡進耀  



上列再審聲請人因與再審相對人臺灣土地銀行股份有限公司間聲
明異議事件，對於中華民國111年4月14日本院111年度重抗更一
字第1號確定裁定，聲請再審，本院裁定如下：
    主  文
再審之聲請駁回。
再審程序費用由再審聲請人負擔。
    理  由
一、按再審之訴，應於30日之不變期間提起；前項期間，自判決
    確定時起算，判決於送達前確定者，自送達時起算；前開規
    定，於確定裁定聲請再審準用之，民事訴訟法第500條第1項
    、第2項前段、第507條分別定有明文。查，本院111年度重
    抗更一字第1號確定裁定（下稱原確定裁定），於民國（下
    同）111年5月2日確定，有民事書記官辦案進行簿可稽，應
    自111年5月3日計算再審不變期間，而聲請人於111年5月23
    日對原確定裁定聲請再審（見本院卷第5頁），尚未逾30日
    之提起再審不變期間，合先敘明。
二、聲請人聲請再審意旨略以：依民法第1089條第1項規定，父
    母不能共同負擔對未成年子女之義務時，由有能力者負擔之
    ，此為生活保持義務，既伊之配偶為家庭主婦，長期無工作
    收入，無法共同負擔義務，故未成年子女扶養費應由伊單獨
    負擔；原確定裁定認伊之配偶應共同負擔未成年子女扶養費
    2分之1，而扣減伊0.5人之扶養費，即有消極不適用民法第1
    089條第1項規定之適用法規顯有錯誤之情形，而有民事訴訟
    法第496條第1項第1款規定之再審事由。又原確定裁定未斟
    酌伊薪資受到扣押，又因承擔○○公司勞健保之公司債務遭執
    行，並清償欠稅，且已辭去總經理職務，入不敷出，107、1
    08年間縱稍有餘款，亦用以清償先前欠款，實際餘款不如原
    確定裁定之推測，伊之薪資債權難以維持伊及共同生活親屬
    生活所必需，應廢棄原確定裁定等語。
三、按民事訴訟法第507條準用第496條第1項第1款所謂適用法規
    顯有錯誤，係指確定裁判所適用之法規顯然不合於法律規定
    ，或與司法院現尚有效及大法官會議之解釋，或最高法院現
    尚有效之判例顯有違反，或消極的不適用法規顯然影響裁判
    者而言，並不包括裁判理由矛盾、理由不備、取捨證據失當
    、調查證據欠周、漏未斟酌證據、認定事實錯誤及在學說上
    諸說併存致發生法律上見解歧異等情形在內。
四、聲請人雖主張：伊之配偶為家庭主婦，且無工作收入，亦無
    財產可扶養其未成年子女，伊之配偶不應分擔未成年子女扶
    養費2分之1，是原確定裁定消極不適用民法第1089條第1項
    規定，有適用法規顯有錯誤之情形乙節，然查：
  ㈠按「父母對於未成年之子女，有保護及教養之權利與義務。
    」，民法第1084條第2項定有明文。所謂保護及教養之權利
    義務，包括扶養在內。自父母對未成年子女行使或負擔保護
    及教養之權利義務本質言，此之扶養義務應屬生活保持義務
    。又此所謂保護及教養之權利義務，包括扶養在內，自父母
    對未成年子女行使或負擔保護及教養之權利義務本質而言，
    此之扶養義務屬生活保持義務，與同法第1114條第1款所定
    直系血親相互間之扶養義務屬生活扶助義務，並不相同。前
    者，無須斟酌扶養義務者之扶養能力，身為扶養義務之父母
    雖無餘力，亦應犧牲自己原有生活程度而扶養子女。後者，
    其扶養之程度，應按受扶養權利者之需要，與負扶養義務者
    之經濟能力及身分定之，此觀同法第1119條規定即明。次按
    「對於未成年子女之權利義務，除法律另有規定外，由父母
    共同行使或負擔之。父母之一方不能行使權利時，由他方行
    使之。父母不能共同負擔義務時，由有能力者負擔之。」，
    民法第1089條第1項定有明文。所謂父母對未成年子女權利
    義務之行使負擔，其內容包括身上照顧權與財產照顧權。而
    所謂不能行使，係指法律上不能（例如受停止親權之宣告）
    ，或事實上之不能（例如在監受長期徒刑之執行、精神錯亂
    、重病、生死不明等）而言，至於行使有困難（例如自己上
    班工作，無暇管教，子女尚幼，須僱請傭人照顧等），則非
    所謂不能行使，揆諸上述意旨，倘其配偶因經濟因素分擔未
    成年子女之扶養費有困難，並非所謂不能共同負擔。
  ㈡又於婚姻關係存續中，因父母對子女之扶養費用（保護教養
    費用）係構成家庭生活費用之一部，故在父母對子女扶養費
    用義務之內部分擔上，係依家庭生活費用之法理，即由夫妻
    各依其經濟能力、家事勞動或其他情事分擔之，以資解決。
    準此，父母應依各自之資力，對未成年子女負扶養義務，對
    於未成年子女之扶養費用均應分擔。負扶養義務者之經濟能
    力，應斟酌其教育程度、專門技能、社會經驗等方面酌定，
    不能僅以一時一地之工作收入為準；且父母對未成年子女之
    扶養義務係屬生活保持義務，除因負擔扶養義務而不能維持
    自己生活者外，亦不因失業而得免除。是本件再審聲請人之
    配偶具有工作能力，縱其目前擔任家庭主婦，仍難謂其有何
    因負擔扶養義務而不能維持自己生活之情，原確定裁定認再
    審聲請人配偶應共同負擔未成年子女扶養費2分之1，並無違
    誤。
  ㈢依上，原確定裁定並無消極不適用民法第1089條第1項規定，
    而有適用法規顯有錯誤之情形，應可認定。再審聲請人以原
    確定裁定有民事訴訟法第496條第1項第1款適用法規顯有錯
    誤之再審事由，應非有據。
五、再審聲請人另主張：原確定裁定未斟酌伊薪資受到扣押，又
    因承擔○○公司勞健保之公司債務遭執行，並清償欠稅，且已
    辭去總經理職務，入不敷出，107、108年間縱稍有餘款，亦
    用以清償先前欠款，實際餘款不如原確定裁定之推測，伊之
    薪資債權難以維持伊及共同生活親屬生活所必需乙節。按認
    定事實、取捨證據，本屬事實審法院職權之行使，民事訴訟
    法第496條第1項第1款所謂適用法規顯有錯誤，係指原事實
    審確定判決就其取捨證據所確定之事實適用法規顯有錯誤，
    自不包含漏未斟酌證據、理由不備、理由矛盾、取捨證據及
    認定事實錯誤之情形在內，業如前述。查，原確定裁定已論
    及上開各項不採之理由（見原確定裁定第4至7頁），且此部
    分再審理由核屬就原確定裁定認定事實或取捨證據錯誤之指
    摘，亦不生適用法規顯有錯誤之問題。是再審聲請人以原確
    定裁定有民事訴訟法第496條第1項第1款適用法規顯有錯誤
    之再審事由，洵非有據。
六、綜上，本件再審聲請人主張原確定裁定有民事訴訟法第496
    條第1項第1款所定再審事由，應屬無據，其聲請再審，為無
    理由，應予駁回。
七、據上論結，本件再審之聲請為無理由，依民事訴訟法第507
    條準用第505條、第449條第1項、第95條、第78條，裁定如
    主文。
中　　華　　民　　國　　111 　年　　9 　　月　　29　　日
                  民事第三庭    審判長法  官  郭貞秀

                                      法  官  蔡孟珊

                                      法  官  洪挺梧
上為正本係照原本作成。
如對本裁定抗告，須於本裁定送達後10日內向本院提出抗告狀（
須附繕本），並應繳納抗告費新臺幣1千元。
中　　華　　民　　國　　111 　年　　9 　　月　　29　　日

                                      書記官  蘇玟心